臺灣板橋地方法院刑事判決　　　　　　　　　　　　　九十一年度交訴字第五五號
　　公　訴　人　臺灣板橋地方法院檢察署檢察官
　　被　　　告　甲○○　男四十.
右被告因公共危險等案件，經檢察官提起公訴（九十一年度偵字第三○六○號），本
院判決如左：
    主  文
甲○○因過失傷害人，累犯，處有期徒刑伍月；又駕駛動力交通工具肇事致人傷而逃
逸，累犯，處有期徒刑壹年。應執行有期徒刑壹年肆月。
    事  實
一、甲○○前有賭博、恐嚇、搶奪、竊盜、贓物等前科，於民國八十四年間，又因麻
    醉藥品管理條例案件，經臺灣臺北地方法院於八十五年三月八日判處有期徒刑五
    月，如易科罰金，以三百元折算一日【案號：八十四年度易字第七一四○號】，
    於八十五年四月二十九日送監執行，同年九月二十八日執行完畢；復於八十六年
    間，因竊盜案件，經臺灣雲林地方法院於八十六年七月四日判處有期徒刑五月【
    案號：八十六年度易字第六九五號】，八十七年間，又因詐欺案件，經臺灣嘉義
    地方法院判處有期徒刑二年六月，強制工作三年。嗣經更定執行刑【臺灣臺北地
    方法院檢察署八十九年度執更字第四六九號】於九十年三月九日甫執行完畢【另
    九十年間，因毒品案件，經臺灣臺北地方法院於九十年八月三十日以九十年簡字
    第二九五八號判處有期徒刑五月，如易科罰金，以三百元折算一日，尚未執行】
    。緣於九十年七月二十二日【星期日】十二時四十分許，甲○○無駕駛執照而駕
    駛車號：ＢＡ－二八七○號自用小客車【案外人：丙○○所有】，自臺北縣三重
    市○○○街二八九之一號雅格汽車旅館駛出，欲左轉大勇街八十二巷，原應注意
    行車起步前，應注意前後左右有無障礙或車輛行人，並應讓行進中之車輛行人優
    先通行，依當時情形，又無不能注意之情形，竟疏於注意及此，貿然駛出左轉，
    致撞及由西向東，自同市○○街八十二巷直行，由丁○○騎乘（後載其妹乙○○
    ）車號：ＧＥＣ－○一五號之重型機車，致人車倒地，丁○○受有右腳小足趾挫
    傷、指甲脫離、右手肘挫傷，乙○○則受有右踝骨折、右下肢小腿燙傷等之傷害
    ；甲○○於肇事致丁○○、乙○○受有傷害後，未留於現場而駕車逸去。
二、案經丁○○、乙○○訴由臺北縣政府警察局三重分局移由臺灣板橋地方法院檢察
    署檢察官偵查起訴。
    理  由
一、訊據被告甲○○固對其於右開時、地與告訴人丁○○騎乘之機車發生交通事故之
    情自白不諱，然仍辯稱未駕車逃逸等云云。經查：
    (一)、右揭事實業據告訴人丁○○、乙○○指述綦詳，而整體查獲經過詳情，亦經
        證人戊○○【即臺北縣政府警察局三重分局永福派出所員警】證述【見本院
        九十一年六月五日訊問筆錄】明確。復有臺北縣政府警察局三重分局道路交
        通事故調查報告表、臺北縣立三重醫院診斷證明書二紙、臺灣省臺北縣區車
        輛行車事故鑑定委員會鑑定意見書附卷可佐，而被告無駕駛執照而駕駛車輛
        ，為被告所自承【見本院九十一年七月十七日訊問筆錄】，亦有交通部公路
        總局臺北區監理所九十一年八月十四日九一北監駕字第九一一七九四三號函
        以甲○○君，未考領有普通小型車（含）以上等級之駕駛執照等情，有該函
        在卷足參。
    (二)、按道路交通安全規則第八十九條第一項第六款規定：行車起步前，應顯示方
        向燈，注意前後左右有無障礙或車輛行人，並應讓行進中之車輛行人優先通
        行。被告自汽車旅館駛出，欲進入車道自應依循之，以尊重他人交通路權之
        存在。被告雖否認肇事逃逸，辯稱伊以為僅有撞到丁○○，不知撞到乙○○
        成傷，方於下車責罵丁○○後離去云云；惟查案發之際，為中午十二時許之
        正午時分，無任何不能注意之情，且其時被告並曾下車察看，亦為被告所自
        陳，而乙○○於該車禍受有右踝骨折、右下肢小腿燙傷之傷害，傷勢非輕，
        衡諸常情，被告斷無可能不知已有肇事致乙○○受有傷害，因之，被告即已
        下車查看，其對被害人因車禍受傷應屬知曉，卻未為任何必要之救護措施即
        行駕車離開現場，亦未留下任何聯繫資料，反係告訴人依記得車號報警循線
        查出等情，已據證人戊○○證述在卷，被告更且辯稱以：因趕事情，又因沒
        駕照，他又沒有什麼事，是有罵三字經，說會不會騎，我有下車，我不知道
        他有載他妹妹，我只看到他等【見本院九十一年七月十七日訊問筆錄】，玆
        綜合觀察之，該一女子即告訴人之一已顯受有傷害，仍陳未見及，自係飾卸
        ，因此，被告有逃逸之行為，甚明。
    (三)、再被告駕駛動力交通工具因生事故，有現場照片數幀、道路交通事故調查報
        告表等在卷足佐；又被告駕車，因致被害人受有傷害，亦有臺北縣立三重醫
        院驗傷診斷證明書二紙在卷可稽。而臺灣省臺北縣區車輛行車事議鑑定委員
        會九十年十二月七日鑑定意見亦認為被告駕駛自用小客車駛入道路未注意車
        道內行駛之車輛，且肇事後逃逸為肇事原因等情，並經本院調閱該鑑定全卷
        查悉詳情。是被告明知已經發生車禍，並有人受傷，竟未採取適當救護及其
        他必要之防護措施，例如報警派送救護等應有作為，竟駕車離開現場，其有
        逸去事實，堪可確認，是本案事證明確，被告如上犯行，足以認定。
    (四)、按刑法第一百八十五條之四駕駛動力交通工具肇事致人死傷而逃逸罪，係於
        八十八年四月二十一日增訂公布，並於同年四月二十三日生效，該增設條文
        立法目的，乃為維護交通，增進行車安全，促使當事人於事故發生時，能對
        被害人即時救護，減少死傷，以保護他人權益並維護社會秩序。又其立法精
        神在於交通事故一旦發生，且發生人員傷亡之情況，不論是撞人或被撞，或
        是因其他事故而造成死傷，只要是在駕駛動力交通工具過程內所發生者，參
        與整個事故過程的當事人皆應協助防止死傷之擴大，蓋如駕駛人於事故發生
        後，隨即駕車逃離現場，不僅使肇事責任認定困難，更可能使受傷之人喪失
        生命或求償無門。
    (五)、刑法第一百八十五條之四具有遺棄罪之性質，乃參照同法第二百九十四條第
        一項之刑度增設，且刑法就無義務者之遺棄（即第二百九十三條）與有義務
        者之遺棄（即第二百九十四條）訂有不同之罪責。駕駛汽車肇事致人受傷或
        死亡，依道路交通管理處罰條例第六十二條規定，汽車駕駛人有採取救護或
        其他必要措施，並向警察機關報告之義務，是知，因汽車駕駛人之故意、過
        失肇事致人傷亡者，汽車駕駛人本即負有救護義務，若未予救護，除有違該
        條例第六十二條之規定外，尚構成刑法第二百九十四條第一項之遺棄罪。然
        第一百八十五條之四的救護義務，則不以汽車駕駛人因故意或過失肇事致人
        傷亡為必要，只要其為該交通事故之現場當事人，對事故現場之傷亡人員皆
        有救護之義務，此即為本條與第二百九十四條第一項之區別所在。因此，本
        條所欲規範者，乃當事人於交通事故發生時，遺棄被害人於不顧之逃逸行為
        ，且若謂當事人之救護義務須視其有無故意、過失而定，則不僅有違刑法第
        一百八十五條之四的立法目的與精神，從而，本條文之功能，亦將喪失殆盡
        。故所規範者，乃就駕駛動力交通工具發生交通事故而逃逸即足，而非僅指
        因故意或過失導致事故發生而逃逸者，始成立本罪。
    (六)、被告甲○○當時既知被害人已受有傷，於下車查看後，卻再度上車隨即駕車
        離去，未對被害人採取任何救護或其他必要措施，核與刑法第一百八十五條
        之四所欲規範之目的相符。又縱令被告在事發當時自認其並無過失，然責任
        之歸屬非可在事故發生當時即可立刻確認，更非可任由被告自行判斷其有無
        故意、過失，是被告自不得因認為其並無過失，即任意離開現場，故被告於
        事故發生時未立刻給予被害人救護即行逃逸之犯行明確，亦堪認定。
二、核被告甲○○所為，分別係犯刑法第二百八十四條第一項前段之過失傷害罪，以
    及同法第一百八十五條之四之駕駛動力交通工具肇事致人傷而逃逸罪。被告一過
    失行為，因致告訴人二人，均受致傷害，為同種想像競合犯，應從一重處斷；又
    被告無駕駛執照而駕駛車輛，因致人受傷，依法應負刑事責任者，依道路交通管
    理處罰條例第八十六條第一項規定，就所犯過失傷害部分，應依法加重其刑。所
    犯上述二罪，犯意個別、行為互殊，為數罪，應分論併罰，又被告有如事實欄所
    示前科，並經執行完畢，有臺灣高等法院檢察署刑案資料紀錄簡覆表可按，是其
    於有期徒刑執行完畢後，五年內再犯本件有期徒刑以上之罪，為累犯，均應依刑
    法第四十七條規定均加重其刑。爰審酌被告駕車肇事，致人傷而逃逸之犯罪過失
    程度非輕，暨衡酌被害人受到之傷害，及被告品性、生活狀況、智識程度、犯罪
    所生損害，暨與被害人之和解狀況【告訴人丁○○稱已取得五萬元，惟被告交付
    之支票三張均遭退票】等一切情狀，分別量處如主文所示之刑，並定其應執行刑
    。
據上論斷，應依刑事訴訟法第二百九十九條第一項前段，刑法第二百八十四條第一項
前段、第一百八十五條之四、第五十五條、第五十一條第五款、第四十七條，道路交
通管理處罰條例第八十六條第一項，罰金罰鍰提高標準條例第一條前段，判決如主文
。
本案經檢察官鄧媛到庭執行職務
中      華      民      國    九  十  一    年    十  二    月    九    日
                                  臺灣板橋地方法院交通法庭
                                          法  官  黎錦福
右正本證明與原本無異。
如不服本判決，應於判決送達後十日內向本院提出上訴書狀。
                                          書記官  戴尚榮
中      華      民    國    九  十  一    年    十  二    月  十  三  日
附錄本案論罪科刑法條全文：
刑法第一百八十五條之四
駕駛動力交通工具肇事，致人死傷而逃逸者，處六月以上五年以下有期徒刑。
刑法第二百八十四條
因過失傷害人者，處六月以下有期徒刑、拘役或五百元以下罰金。致重傷者，處一年
以下有期徒刑、拘役或五百元下罰金。
從事業務之人，因業務上之過失傷害人者，處一年以下有期徒刑、拘役或一千元以下
罰金。致重傷者，處三年以下有期徒刑、拘役或二千元以下罰金。
道路交通管理處罰條例第八十六條
汽車駕駛人，無駕駛執照駕車、酒醉駕車、吸食毒品或迷幻藥駕車、行駛人行道或行
經行人穿越道不依規定讓行人優先通行，因而致人受傷或死亡，依法應負刑事責任，
加重其刑至二分之一。
汽車駕駛人，在快車道依規定駕車行駛，因行人或慢車不依規定，擅自進入快車道，
而致人受傷或死亡，依法應負刑事責任者，減輕其刑。
